【裁判字號】    90,易,2731
【裁判日期】    901002
【裁判案由】    偽造文書
【裁判全文】
台灣台中地方法院刑事判決                          九十年度易字第二七三一號
    公  訴  人  臺灣台中地方法院檢察署檢察官
    被      告  甲○○
右列被告因偽造文書案件，經檢察官提起公訴（九十年度偵字第一三二五六號），本
院判決如左：
    主  文
甲○○行使偽造汽車牌照，處拘役拾日，如易科罰金，以佰元折算壹日。扣案之
偽造汽車車牌貳面均沒收。
    事  實
一、甲○○前於民國（下同）七十八年間因業務過失致死案件，經本院判處有期徒刑
    七月，緩刑四年確定，刑之宣告亦因緩刑期滿失其效力，其係以駕駛車牌號碼Ｉ
    Ｃ─四０一號大型營業貨車載貨維生，該車車牌於民國（下同）八十九年十二月
    十三日因甲○○違反交通規則為監理站依法吊扣半年，致該車成為無車牌車輛，
    詎甲○○竟為圖駕駛無車牌號碼之大型營業貨車繼續營運，為避免無牌照駕車再
    受處罰，竟與綽號「二齒」之成年男子（真實姓名年籍不詳）基於犯意聯絡，由
    甲○○於九十年三月間某日，在南投縣烏溪河畔某處砂石場，委由「二齒」偽造
    汽車牌照ＩＣ─四０一號二面，俟二齒將偽造之上開汽車牌照交予甲○○，甲○
    ○再於九十年四月二日某時，將偽造之上開汽車牌照懸掛在上開大型營業貨車上
    使用，足以生損害於公路監理機關對車牌核發管理之正確性。嗣於九十年四月二
    日上午十時許，甲○○駕駛該車在台中縣烏日鄉○○路為警查獲，並扣得偽造之
    汽車牌照二面。
二、案經台中縣警察局烏日分局報請臺灣臺中地方法院檢察署檢察官偵查起訴。
    理  由
一、訊據被告甲○○對於右揭時地行使偽造汽車牌照之事固不否認，惟辯稱：平時僅
    將車牌懸掛於車上，僅在砂石場內作辨識用，查獲當日係因要駕車去台中市修理
    冷氣忘了拆下云云。惟查，被告右揭時地駕駛懸掛扣案偽造車牌之營業貨車為警
    查獲等情，亦據被告自承在卷，並有台中縣警察局舉發違反道路交通管理事件通
    知單等影本附卷可稽，復有上開偽造之汽車車牌扣案可証；又查，該營業大貨車
    事實上確係被告所有，由被告平時自行駕駛上開車輛接洽業務之事實，亦據被告
    甲○○陳明，核與証人即施世杰所述相符；再被告上開ＩＣ─四０一號汽車牌照
    確業經警因違規吊扣等情，亦為被告所不否認，且有汽車牌照調扣執行單可佐，
    被告將該偽造車牌號碼懸掛在車上，以避免無牌照遭違規取締，其具行使偽造汽
    車牌照犯意甚明。至被告所辯，顯非可採，事証明確，被告甲○○右揭行使偽造
    特種文書犯行，堪予認定。
二、按汽車牌照為公路監理機關所發給，固具有公文書性質，惟依道路交通安全規則
    規定，汽車牌照僅為行車之許可憑証，自屬於刑法第二百十二條所列特許証之一
    種，而無依同法第二百十一條論處餘地，最高法院六十三年台上字第一五五０號
    判例可資參照。核被告甲○○所為，係犯刑法第二百十六條、第二百十二條之行
    使偽造特種文書罪。被告與綽號「二齒」之成年男子，就偽造汽車牌照犯行，有
    犯意聯絡及行為分擔，均為共同正犯。又被告偽造汽車牌照後進而行使，其偽造
    之低度行為應為行使之高度行為所吸收，不另論罪。爰審酌被告為使無汽車牌照
    之大型營業貨車繼續行駛而行使偽造汽車牌照之犯罪動機及目的，又其犯罪之手
    段尚稱平和，暨考其犯罪所生之危害、犯罪後之態度等一切情狀，量處如主文所
    示之刑，並諭知易科罰金之折算標準。
三、扣案之偽造汽車車牌二面，係被告所有供本件犯行所用之物，業據被告陳明在卷
    ，爰依刑法第三十八條第一項第二款宣告沒收。
據上論斷，應依刑事訴訟法第二百九十九條第一項前段，刑法第二百十六條、第二百
十二條、第四十一條第一項前段、第三十八條第一項第二款，罰金罰鍰提高標準條例
第一條前段、第二條，判決如主文。
中      華      民      國    九十      年      十      月      二      日
                                        臺灣臺中地方法院刑事第一庭
                                            法  官    黃  家  慧
右正本證明與原本無異。
如不服本判決，應於送達後十日內向本院提出上訴狀(須附繕本)，上訴於台灣高等
法院台中分院。
                                            書記官
中      華      民      國    九十      年      十      月      四      日
附錄論罪科刑法條
刑法第二百十二條(偽造變造特種文書罪)
偽造、變造護照、旅券、免許證、特許證及關於品行、能力服務或其他相類之證書、
介紹書，足以生損害於公眾或他人者，處一年以下有期徒刑、拘役或三百元以下罰金
。
刑法第二百十六條(行使偽造變造或登載不實之文書罪)行使第二百十條至第二百十五
條之文書者，依偽造、變造文書或登載不實事項或使登載不實事項之規定處斷。


司法院資訊處製作；財團法人民間司法改革基金會備份。
